【裁判字號】    90,判,1285
【裁判日期】    900725
【裁判案由】    勞保
【裁判全文】
最  高  行  政  法  院  判  決                    九十年度判字第一二八五號
    原      告  甲○○○
    訴訟代理人  乙○○
    被      告  勞工保險局
    代  表  人  郭芳煜
右當事人間因勞保事件，原告不服行政院中華民國八十八年十一月二十四日台八十八
訴字第四二九七○號再訴願決定，提起行政訴訟。本院判決如左：
    主  文
原告之訴駁回。
訴訟費用由原告負擔。
    事  實
緣原告之配偶高耀東係由秉伸興業股份有限公司申報參加勞工保險，於民國八十七年
四月二十八日死亡。原告乃於八十七年五月十四日向被告申請職業傷害給付，經被告
於八十七年六月十日核發職業傷害死亡給付四十五個月，計新臺幣（下同）一、四九
八、五○○元在案。嗣原告復於八十七年六月二十四日申請普通死亡給付，案經被告
審查，於八十七年七月二十三日以八七保給第六○二二六二八號書函復以本件係重複
申請，依勞工保險條例第二十二條規定，應不再給付。原告不服，向勞工保險監理委
員會（以下簡稱監理會）申請審議，經該會以（八七）保監審字第一五七五號審定書
駁回其申請。原告仍未甘服，循序提起訴願及再訴願均遭決定駁回，遂提起行政訴訟
。茲摘述兩造訴辯意旨如次：
原告起訴意旨略謂：一、勞工保險條例明文規定勞工保險區分為普通事故保險及職業
災害保險，其雖有相同之死亡給付項目，但其條件內容並不相同，保險費率計算之方
式亦不相同。勞工保險之普通事故保險費，係由投保單位、勞工及政府依比例負擔，
最後由勞工保險基金運用，不同於職業災害保險費，係由投保單位全部負擔，最後於
職業災害發生時由投保單位單獨辦理，並應支付預防職業病健康檢查費用；且勞工保
險之職業災害保險，以死亡給付為例，其給付要件、標準均與普通事故保險不同，勞
工因職業傷害或罹患職業病而致死者，其請領保險給付並無年資之限制，顯見兩者並
無重複，故原告請領普通事故死亡給付於法有據，應予准許。二、從同為社會福利之
農民健康保險條例、公教人員保險法及軍人保險條例之規定綜合觀察，其均為單一費
率，給付項目亦為單一，異於勞工保險制度所採取之雙重費率、雙重保險費、雙重給
付要件、雙重的給付標準及雙重的財務處理。而被告卻無視於此，故意曲解法令，將
普通事故保險之死亡給付及職業災害保險之死亡給付，視為勞工保險條例第二十二條
所稱之「同一保險給付」。三、綜上所述，原處分、原審定及一再訴願決定均無視於
勞工保險條例對普通事故保險及職業災害保險分別規定不同的費率、給付要件、給付
標準及財務處理，將普通事故保險之死亡給付及職業災害保險之死亡給付視為同條例
第二十二條所稱「同一種保險給付」，顯逾越解釋之範圍，增加法律所無之限制，違
反憲法第十五條人民財產權應予保障之意旨，爰請判決撤銷原處分、原審定及一再訴
願決定等語。
被告答辯意旨略謂：一、依照勞工保險條例第二十二條規定：「同一種保險給付，不
得因同一事故而重複請領。」及同條例第六十三條規定：「被保險人死亡時，按其平
均月投保薪資，給與喪葬津貼五個月。遺有配偶、子女及父母、祖父母或專受其扶養
之孫子女及兄弟姊妹者，並給與遺屬津貼；其支給標準，依左列規定：一、．．．三
、參加保險年資合計已滿二年者，按被保險人平均月投保薪資，一次發給三十個月遺
屬津貼。」及第六十四條規定：「被保險人因職業傷害或罹患職業病而致死亡者，不
論其投保年資，除按其平均月投保薪資，一次發給喪葬津貼五個月外，遺有配偶、子
女及父母、祖父母或專受其扶養之孫子女及兄弟姊妹者，並給與遺屬津貼四十個月。
」。二、本案原告之配偶高耀東於八十七年四月二十八日死亡，其死亡給付由秉伸興
業有限公司於八十七年五月十四日為原告提出申請，經被告於八十七年六月十日核發
職業傷害死亡給付計一、四九八、五○○元在案。嗣原告再申請普通傷害死亡給付，
依前開勞工保險條例第二十二條規定，係屬同一事故而重複請領，應不予給付。且勞
工保險條例第二條固明定勞工保險分普通事故與職業災害二類保險，並另定有不同之
保險費率之計算與負擔。惟此係指於單一之保險事故發生時，可依同條例第三十三條
及第三十四條之附表即職業病種類表及勞工保險被保險人因執行職務而致傷病審查準
則之規定，判定其為普通事故或職業災害，並於認定為職業災害時，增加其應得之傷
病、醫瘓、殘廢或死亡給付，此觀之同條例第三十五條、第三十六條、第五十三條及
第五十四條之規定自明。非謂單一之保險事故尚可二次分別認定為普通事故及職業災
害，並更進而二次領取同一次傷病、醫療、殘廢或死亡給付。此既不合立法之原意，
更有違論理法則，蓋必有二次事故之成立始能申請二次相同之給付，而同一之單一事
故殊無既認定為普通事故，復又判定為職業災害之理，原處分並無違法，敬請判決駁
回原告之訴等語。
    理  由
按「勞工保險分左列二類：一、普通事故保險：分生育、傷病、醫療、殘廢、失業、
老年及死亡七種給付。二職業災害保險：分傷病、醫療、殘廢及死亡四種給付。」「
同一種保險給付，不得因同一事故而重複請領。」「被保險人死亡時，按其平均月投
保薪資，給與喪葬津貼五個月。遺有配偶、子女及父母、祖父母或專受其扶養之孫子
女及兄弟、姊妹者，並給與遺屬津貼；其支給標準，依左列規定：一、參加保險年資
合計未滿一年者，．．．。」「被保險人因職業傷害或罹患職業病而致死亡者，不論
其保險年資，除按其平均月投保薪資，一次發給喪葬津貼五個月外，遺有配偶、子女
及父母、祖父母或專受其扶養之孫子女及兄弟、姊妹者，並給與遺屬津貼四十個月。
」勞工保險條例第二條、第二十二條、第六十三條第一款前段及第六十四條定有明文
。查，本案被保險人高耀東於八十七年四月二十八日死亡，由投保單位秉伸興業有限
公司為原告於八十七年五月十五日，以被保險人之受益人身分請領被保險人本人職業
傷害死亡給付，並經被告於八十七年六月十日核發職業傷害死亡給付四十五個月計一
、四九八、五○○元在案。嗣原告復以同一事故於八十七年六月二十五日申領高耀東
普通傷害死亡給付，被告否准其申請，向監理會申請審議，亦遭駁回，循序提起行政
訴訟，主張：被告所核付之職業傷害死亡給付其已收訖且正確無誤，惟其係依勞工保
險條例第六十三條及第六十五條規定再提出申請高耀東普通死亡給付，被告核定不再
給付，於法無據。因勞工保險條例將普通事故保險七種給付與職業災害保險四種給付
，分別規定在同條例不同款，其申請條件及給付標準均不相同之情況下，原告依據同
條例第六十三條、同條例施行細則第八十八條及第九十三條規定再申請配偶高耀東普
通死亡給付，係依法有據，並無重複請領，被告否准原告之請領，有違憲法第十五條
規定保障人民財產之意旨。又保險費率何以要分普通事故與職業災害保險費率，職業
災害保險費率，何以不全體行業一律適用云云。經查，勞工保險條例規定保險費率之
種類，事涉立法政策或係保險學理，乃以社會互助為原理，有其保費負擔與危險分散
之精算基礎，係屬立法層面，非本院所得審究，合先明。又勞工保險條例第二條固
規定勞工保險分普通事故與職業災害二類保險，並另定有不同之保險費率之計算與負
擔，惟此係指於單一之保險事故發生時，可依同條例第三十三條及第三十四條之附表
即職業病種類表，及勞工保險被保險人因執行職務而致傷病審查準則之規定，判定其
為普通事故或職業災害，並於認定為職業災害時，增加其應得之傷病、醫療、殘廢及
死亡給付，此觀之同條例第三十五條、第三十六條、第五十三條及第五十四條規定自
明，非謂單一之保險事故可二次分別認定為普通事故及職業災害，並更進而二次領取
同一之傷病、醫療、殘廢及死亡給付，必有二次事故之成立始能申請二次相同之給付
，而同一之單一事故殊無既認定為普通事故，復又判定為職業災害之理，故勞工保險
條例第六十三條及第六十四條規定實係就單一之死亡事故，區分其為普通或職業災害
之不同，而就職業災害加給死亡給付，無違憲法第十五條規定保障人民財產之意旨。
從而，本件高耀東死亡給付，業經被告依規定核付四十五個月職業傷害死亡給付在案
，依勞工保險條例第二十二條規定，自不得再申領普通事故死亡給付。原告主張，核
無足採。揆諸首揭說明，本件原處分核無違誤，一再訴願決定遞予維持，亦無不合。
原告猶執前詞，聲明撤銷，為無理由，應予駁回。
據上論結，本件原告之訴為無理由，爰依行政訴訟法施行法第二條、行政訴訟法第九
十八條第三項前段，判決如主文。
中    華    民    國     九十        年      七      月     二十五      日
                    最 高 行 政 法 院  第 五 庭
                                審 判 長 法  官      廖  政  雄
                                         法  官      趙  永  康
                                         法  官      林  清  祥
                                         法  官      鍾  耀  光
                                         法  官      姜  仁  脩
右  正  本  證  明  與  原  本  無  異
                                         法院書記官  莊  俊  亨
中    華    民    國     九十        年      七      月     二十五      日


司法院資訊處製作；財團法人民間司法改革基金會備份。
